臺灣高雄地方法院刑事判決　　　　　　 100年度易字第1262號
公　訴　人　臺灣高雄地方法院檢察署檢察官
被　　　告　曾添木
選任辯護人　吳秋麗律師
上列被告因傷害案件，經檢察官提起公訴（100年度偵字第14289
號），本院判決如下：
    主  文
曾添木犯傷害罪，處拘役肆拾日，如易科罰金，以新臺幣壹仟元
折算壹日。
    事  實
一、曾添木係曾添德之弟，彼此間因渠等母親曾謝與所有之高雄
    市鳥松區○○○段1222號土地之出賣事宜意見不一，而有所
    紛爭。民國99年12月21日某時，曾添木、曾謝與及曾添德在
    曾添木址設高雄市○○區○○路9號住處，經裕興里里長曾
    榮發之協調下，談妥將前揭土地登記在其3人名下，並約定
    於99年12月23日前來曾添木住處完成登記手續。嗣於99年12
    月23日上午10時30分許，曾添德陪同曾謝與前至曾添木前揭
    住處，曾謝與先進入屋內，曾添木則拒絕讓曾添德進入屋內
    ，2人即在曾添木前揭住處騎樓前發生爭吵，繼而相互拉扯
    ，曾添木基於傷害之故意，將曾添德摔倒並壓制在地，造成
    曾添德受有左膝挫傷併擦傷之傷害。
二、案經曾添德告訴臺灣高雄地方法院檢察署檢察官偵查起訴。
    理  由
一、證據能力部分：
    按被告以外之人於審判外之言詞或書面陳述，除法律有規定
    者外，不得作為證據。又被告以外之人於審判外之陳述，雖
    不符前4 條之規定，而經當事人於審判程序同意作為證據，
    法院審酌該言詞陳述或書面陳述作成時之情況，認為適當者
    ，亦得為證據。當事人、代理人或辯護人於法院調查證據時
    ，知有第159 條第1 項不得為證據之情形，而未於言詞辯論
    終結前聲明異議者，視為有前項之同意，刑事訴訟法第159
    條第1 項、第159 條之5 第1 項、第2 項分別定有明文。查
    本案認定事實所引用之後述卷證資料，除原已符同法第159
    條之1 至第159 條之4 規定、及法律另有規定等傳聞法則例
    外規定，而得作為證據外，其餘卷證資料，並無證據證明係
    公務員違背法定程序所取得，而檢察官、被告及辯護人於本
    院審理時，均不爭執其證據能力，且本院審酌前揭陳述作成
    時之情況，並無違法取證之瑕疵，亦認以之作為證據為適當
    ，是本件有關被告以外之人於審判外之言詞或書面陳述等供
    述證據，依前揭法條意旨，自均得為證據。
二、訊據被告曾添木坦承因曾謝與所有之前揭土地出賣事宜，與
    曾添德意見不一，於99年12月21日經里長協調後，達成將前
    揭土地登記在其與曾謝與、曾添德3人名下，嗣於99年12月
    23  日上午10時30分許，曾謝與進入其前揭住處後，其拒絕
    曾添德進入屋內，而與曾添德發生爭吵，然否認有何傷害犯
    行，辯稱：當日係曾添德要進來伊住處拿東西，伊不同意，
    而與曾添德互相拉扯大門，曾添德一氣之下，將伊拉至騎樓
    處毆打時，自己不慎踩空跌倒受傷，伊並未毆打曾添德云云
    。經查：
  (一)上開事實，業據證人即告訴人曾添德於偵查中證述綦詳，並
    證稱：99年12月23日上午10時30分許，遭曾添木拖出其高雄
    市○○區○○路9號住處外壓制在地受傷等語（見他字卷第2
    頁），核與證人楊翠華於偵查中證稱：伊看見曾添木壓坐在
    曾添德身上，手掐住曾添德頸部下方，曾添德仰躺在地上，
    伊要求曾添木不要這樣，但曾添木不予理會，伊也拉不開曾
    添木，所以請鄰居趕快找里長曾榮發過來等語（見他字卷第
    30 頁）；證人陳美妲於本院審理中證稱：伊在裕興路5號門
    口賣早餐，聽見屋外有吵架聲，伊走出去一看，看見曾添德
    與曾添木在吵架，2人在地上拉拉扯扯、打來打去，然後楊
    翠華跑過來請伊找里長曾榮發過去，伊趕緊跑去找曾榮發，
    伊回來現場後，看見曾添德膝蓋受傷，曾添木嘴角受傷，還
    聽見曾添德說他的褲子破了等語（見易字卷第21至22頁）均
    相符，並有高雄市立聯合醫院受理家庭暴力事件驗傷診斷書
    在卷可參（見他字卷第7頁）。
  (二)至被告曾添木雖以前開情詞置辦，惟：
  1.曾添德、曾添木兄弟及其母親曾謝與於99年12月21日，在裕
    興里里長曾榮發之協調下，業就前揭土地登記為其3人名下
    乙事達成協議，3人約定於99年12月23日前來曾添木住處辦
    理登記，99年12月23日代書已到場之事實，業據被告於本院
    審理中坦白承認（見易字卷第48頁），可見曾添德、曾添木
    2 人之前就前揭土地之處分，雖意見紛歧，然至此總算告一
    段落，縱使被告對協調結果不甚滿意，然曾添德既為契約當
    事人之一，為辦理土地所有權移轉之相關手續，勢必進入屋
    內與曾謝與及被告共同辦理簽約、用印等事宜，並聽取代書
    之說明或請代書釋疑，被告實無阻擋曾添德進入屋內之理；
    參以被告於偵查及本院審理中陳稱：99年12月23日上午10時
    許，楊翠華打電話至伊住處，轉達曾謝與要求曾添木拿出其
    與別人簽訂之前揭土地之買賣契約書，因為楊翠華很會慫恿
    曾謝與，所以伊未提出契約書，同日上午10時30分許，曾添
    德要進來伊住處，伊不讓曾添德進來，2人就發生拉扯等語
    （見他字卷第38頁、易字卷第48頁），可見被告在曾添德前
    來住處前，業已認為曾添德之妻楊翠華竟慫恿曾謝與要求提
    出其他契約書，橫生枝節而滋生不快，故拒絕讓曾添德進入
    屋內，然因曾添德執意進入屋內，致其2人即在大門處發生
    拉扯甚明，故被告辯稱：未與曾添德發生拉扯，而係互相拉
    扯大門云云，不足採信。
  2.證人曾謝與及曾榮發固均未目擊曾添德與曾添木發生衝突之
    經過情形，然證人曾謝與於偵查中證稱：當日伊走出曾添木
    住處大門，看見曾添德左膝蓋流血，曾添木嘴唇流血等語（
    見他字卷第29至30頁）；證人曾榮發於偵查中證稱：當日上
    午陳美妲跑過來說曾添德、曾添木打到流血，伊過去現場，
    看見曾添德膝蓋流血，曾添木嘴巴附近流血等語（見他字卷
    第30頁），核與證人陳美妲前揭證述及告訴人所提驗傷診斷
    書記載其受傷之部位均相符，應堪採信。復參以被告自認楊
    翠華慫恿其母，要求其提出與他人簽訂之前揭土地之買賣契
    約書，而心生不滿，已如前述，且見曾添德執意進入屋內，
    為不讓曾添德如願進屋，乃出手阻擋，而與曾添德發生拉扯
    ，進而互相扭打，嗣將曾添德摔倒並壓制在地，尚與常情無
    違，是被告辯稱：未出手毆打曾添德云云，亦無足採。
  3.另證人曾郁歆於本院審理中雖證稱：伊住在裕興路7 號，當
    日聽見很大的吵架聲，伊從裕興路7 號2 樓往下看，看見曾
    添木被曾添德壓在地上，曾添木無法反擊，沒有看到曾添木
    將曾添德壓在地上，不知道曾添德膝蓋受傷，只看到曾添木
    臉上有傷等語（見易字卷第24至26頁）。然證人曾郁歆於本
    院審理中另證稱：伊並未全程觀看曾添德兄弟衝突之過程，
    每次都是探頭觀看約1 、2 分鐘，未探頭觀看期間，不清楚
    衝突之情形，無法確定在整個衝突過程中，曾添德均壓制曾
    添木等語（見易字卷第24至26頁），是在證人曾郁歆既未全
    程觀看被告與曾添德衝突之經過，及其站立之位置係在房屋
    2 樓之窗戶內，且僅係短暫探頭觀看之情形下，實未能如證
    人陳美妲站在現場目擊衝突過程來得清楚，是證人曾郁歆前
    揭證述，尚不足為被告有利認定之依據。
  (三)綜上所述，被告所辯，不足採信。從而，本件事證明確，被
    告傷害犯行堪以認定，應依法論科。
二、核被告所為，係犯刑法第277 條第1 項傷害罪。爰審酌被告
    與被害人曾添德有手足之情，不思以理性之態度解決糾紛，
    任意傷害他人身體，行為實屬不該，犯後否認犯行，態度不
    佳，迄未與被害人達成和解，難認有悔改之心；惟慮及被告
    並無持有何等犯罪工具，而係以徒手攻擊、拉扯之方式作為
    犯罪之手段，被害人之傷勢尚非甚重及其犯罪之動機、目的
    等一切情狀，量處如主文之刑，並衡酌被告之學歷為高職畢
    業，目前無業等情，諭知如主文所示之易科罰金折算標準，
    以資儆懲。
據上論斷，應依刑事訴訟法第299 條第1 項前段，刑法第277 條
第1 項、第41條第1 項前段，刑法施行法第1 條之1 ，判決如主
文。
本案經檢察官張媛舒到庭執行職務。
中    華    民    國   100    年    11    月    4     日
                  刑事第五庭    法  官  方錦源
以上正本證明與原本無異。
如不服本判決，應於收受送達後10日內向本院提出上訴書狀，其
未敘述上訴理由者，應於上訴期間屆滿後20日內向本院補提理由
書狀（均須按他造當事人之人數附繕本）。
中    華    民    國   100    年    11    月    4     日
                                書記官  王珮樺
附錄本案論罪科刑法條：
中華民國刑法第277 條第1 項
傷害人之身體或健康者，處3 年以下有期徒刑、拘役或1 千元以
下罰金。